臺灣基隆地方法院基隆簡易庭民事判決
110年度基簡字第661號
原      告  謝螢麗  

被      告  基隆港都傳奇管理委員會

法定代理人  林惠美  
訴訟代理人  劉芳銘  
上列當事人間請求給付修繕費用事件，本院於民國110年9月1日
辯論終結，判決如下：
    主      文
被告應給付原告新臺幣貳拾伍萬伍仟伍佰元。
訴訟費用新臺幣貳仟柒佰陸拾元由被告負擔。
本判決得假執行。但被告如以新臺幣貳拾伍萬伍仟伍佰元為原告
預供擔保，得免為假執行。
    事實及理由
一、原告主張：
    基隆市○○區○○街00號15樓之1房屋（下稱系爭房屋）乃原告
    所有（原告應有部分2分之1），位處基隆港都傳奇社區（下
    稱系爭社區）之頂樓，而系爭社區頂樓平台（即屋頂平台）
    暨該處建置之水塔、水表箱與管道間，以及系爭社區（含系
    爭房屋）之建物外牆，則為全體區分所有權人所共有。因系
    爭社區頂樓水表箱、管道間與系爭房屋外牆之破損滲水，應
    由被告即系爭社區公寓大廈管理委員會負責修繕、管理與維
    護，然而原告多次敦請被告出面處理則無所獲，為期排除系
    爭房屋因上揭共有部分或公設老舊所導致之漏水侵害，原告
    祇能自行鳩工修繕頂樓水表箱、管道間與外牆至不漏水，為
    此支出修繕費合計新臺幣（下同）255,500元，是原告乃依
    無因管理之法律關係，請求被告返還原告代墊之修繕費用，
    並聲明：被告應給付原告255,500元。
二、被告答辯：
　　原告前已承諾負擔上開修繕費用，故原告本次起訴請求並無
    理由。
三、本院判斷：
  ㈠原告主張位處系爭社區頂樓之系爭房屋乃其所有，因系爭社
    區頂樓水表箱、管道間與系爭房屋外牆破損滲水，屢經原告
    敦請被告出面處理無果，為期排除系爭房屋之漏水侵害，原
    告遂鳩工修繕頂樓水表箱、管道間與外牆至不漏水，為此支
    出修繕費合計255,500元等情，業據原告提出蒐證照片（本
    院卷第17頁至第23頁、第33頁至第39頁、第47頁至第52頁、
    第53頁至第58頁、第63頁至第64頁、第93頁至第94頁）、陳
    情書（本院卷第25頁至第32頁）、港都傳奇公寓大廈第26屆
    區分所有權人大會提案單（本院卷第41頁至第42頁）、基隆
    市港都傳奇公寓大廈住戶規約（本院卷第43頁）、協議書（
    協議內容僅止事涉「頂樓平台」之修繕維護，而不包括水表
    箱、管道間與外牆之修繕維護；本院卷第45頁）、港都傳奇
    社區第27屆管理委員會第二次例會紀錄（本院卷第59頁至第
    62頁）、港都傳奇社區第27屆管理委員會第三次例會紀錄（
    本院卷第65頁至第66頁）、存證信函用紙（本院卷第67頁至
    第69頁）、港都傳奇社區第27屆管理委員會110年5月份例會
    會議紀錄（本院卷第95頁至第96頁）、估價單（本院卷第97
    頁、第103頁、第105頁）等件為證，並有本院職權查詢之建
    物登記公務用謄本（本院卷第113頁至第117頁）存卷為憑，
    且為被告所不否認。是依上開證據調查結果，原告主張系爭
    社區頂樓水表箱、管道間與系爭房屋外牆破損滲水，屢經原
    告敦請被告出面處理無果，為期排除系爭房屋之漏水侵害，
    原告遂鳩工修繕頂樓水表箱、管道間與外牆至不漏水，為此
    支出修繕費合計255,500元等情，首均堪信為真。
  ㈡按區分所有建築物者，謂數人區分一建築物而各專有其一部
    ，就專有部分有單獨所有權，並就該建築物及其附屬物之共
    同部分共有之建築物。前項專有部分，指區分所有建築物在
    構造上及使用上可獨立，且得單獨為所有權之標的者。共有
    部分，指區分所有建築物專有部分以外之其他部分及不屬於
    專有部分之附屬物。民法第799條第1項、第2項定有明文。
    次按專有部分，指公寓大廈之一部分，具有使用上之獨立性
    ，且為區分所有之標的者；共用部分，指公寓大廈專有部分
    以外之其他部分及不屬專有之附屬建築物，而供共同使用者
    ；公寓大廈共用部分不得獨立使用供做專有部分。其為下列
    各款者，並不得為約定專用部分：公寓大廈本身所占之地
    面。連通數個專有部分之走廊或樓梯，及其通往室外之通
    路或門廳；社區內各巷道、防火巷弄。公寓大廈基礎、主
    要樑柱、承重牆壁、樓地板及屋頂之構造。約定專用有違
    法令使用限制之規定者。其他有固定使用方法，並屬區分
    所有權人生活利用上不可或缺之共用部分。公寓大廈管理條
    例第3條第3款、第4款、第7條亦有明定。第按專有部分、約
    定專用部分之修繕、管理、維護，由各該區分所有權人或約
    定專用部分之使用人為之，並負擔其費用。共用部分、約定
    共用部分之修繕、管理、維護，由管理負責人或管理委員會
    為之。其費用由公共基金支付或由區分所有權人按其共有之
    應有部分比例分擔之。但修繕費係因可歸責於區分所有權人
    或住戶之事由所致者，由該區分所有權人或住戶負擔。公寓
    大廈管理條例第10條第1項、第2項規定甚明。查系爭社區之
    頂樓平台與系爭社區（含系爭房屋）之建物外牆，乃建築物
    之屋頂與承重牆壁，屬於維持建築物外觀及其安全之主要構
    造，而建置於頂樓之水表箱與管道間，亦係在供全體住戶使
    用，是於構造上及使用上，均難獨立而非某戶專有，具共益
    性質而不允分割為獨立區分所有之客體，屬於系爭社區之共
    同部分，兼之系爭社區無分管協議（參見本院卷第169頁）
    ，該等共同部分亦不得約定僅供某戶專用（公寓大廈管理條
    例第7條第3款規定參看），是建置於頂樓之水表箱、管道間
    ，以及系爭社區（含系爭房屋）之建物外牆，依法自應由系
    爭社區之管理委員會即被告負責修繕、管理及維護。
  ㈢按共用部分、約定共用部分之修繕、管理、維護，由管理負
    責人或管理委員會為之，其費用由公共基金支付或由區分所
    有權人按其共有之應有部分比例分擔之。但修繕費係因可歸
    責於區分所有權人或住戶之事由所致者，由該區分所有權人
    或住戶負擔。其費用若區分所有權人會議或規約另有規定者
    ，從其規定；共用部分及其相關設施之拆除、重大修繕或改
    良，應依區分所有權人會議之決議為之。公寓大廈管理條例
    第10條第2項、第11條第1項復有明定。而所謂「一般」或「
    重大」，乃不確定之法律概念，倘其修繕範圍、金額較小或
    僅影響及部分用戶者，應可認屬一般修繕。查系爭社區住戶
    規約就共用部分修繕費用之負擔，並「無」反於公寓大廈管
    理條例第10條第2項、第11條第1項之規定（參見本院卷第17
    0頁、第176頁至第192頁），而系爭社區之公共基金亦無短
    缺（參見本院卷第171頁）；因頂樓水表箱、管道間與系爭
    房屋外牆之破損滲水，僅止影響原告所有之系爭房屋，其修
    繕費用亦僅52,900元、138,000元、64,600元，施工方法僅
    止事涉「水錶箱外部打除、防水處理、泥作、粉光」、「管
    道間四周打除、防水處理、泥作、粉光」、「外牆L面巡檢
    及隆起範圍處打除與水泥修飾、磁磚填縫施作、水性透明防
    水漆施作」、「頂樓女兒牆外牆刷防水漆」，此有原告提出
    之估價單（本院卷第97頁、第103頁、第105頁）在卷可參，
    則系爭社區頂樓水表箱、管道間以及建物外牆之修繕，應可
    歸類為修繕範圍、金額較小且僅及於部分用戶之一般修繕，
    而無公寓大廈管理條例第11條第1項規定之適用（即其修繕
    無須先經區分所有權人會議決議），尤以被告概未舉證證明
    頂樓水表箱、管道間以及建物外牆漏水乃可歸責於原告之事
    由所致，則依公寓大廈管理條例第10條第2項規定，頂樓水
    表箱、管道間以及建物外牆漏水之修繕，應由被告以公共基
    金支付為之。
  ㈣按未受委任，並無義務，而為他人管理事務者，其管理應依
    本人明示或可得推知之意思，以有利於本人之方法為之；管
    理事務利於本人，並不違反本人明示或可得推知之意思者，
    管理人為本人支出必要或有益之費用，或負擔債務，或受損
    害時，得請求本人償還其費用及自支出時起之利息，或清償
    其所負擔之債務，或賠償其損害；第174條第2項規定之情形
    （即其管理係為本人盡公益上之義務，或為其履行法定扶養
    義務，或本人之意思違反公共秩序善良風俗者），管理人管
    理事務雖違反本人之意思，仍有前項之請求權。民法第172
    條、第176條第1項、第2項規定甚明。承前，被告就頂樓水
    表箱、管道間以及建物外牆負有修繕義務；而原告雖未受委
    任且無此義務，然原告前曾敦請被告修繕無果，兼之原告嗣
    後自行鳩工修繕至不漏水，支出修繕費合計255,500元，乃
    在為被告盡公益上之義務（即公寓大廈管理條例所明定之修
    繕義務），是其縱與被告之意思相違，原告仍得本於無因管
    理之法律關係，請求被告返還上揭費用。再者，被告固抗辯
    「原告前已承諾負擔相關修繕費用」云云（推其語意，被告
    無非係指原告業已拋棄其費用償還請求權），惟此悉經原告
    否認在卷，兼之被告概未舉證其實（參見本院卷第169頁）
    ，則其所稱「原告允諾負擔」云云，本院自係無從憑採；從
    而，被告空執前詞，拒絕給付本件修繕費用，自係一無可取
    。
  ㈤綜上，原告依公寓大廈管理條例第10條第2項及無因管理之法
    律關係，請求被告給付255,500元，為有理由，應予准許。
四、本件事證已臻明確，兩造其餘攻擊、防禦方法及舉證，經本
    院審酌後，認對於判決結果均無影響，爰不一一論述，併此
    指明。　　
五、原告起訴固表明本件訴訟標的金額為318,500元，並因之繳
    納裁判費3,420元；惟原告嗣既減縮聲明而請求被告給付255
    ,500元如前，依民事訴訟法第77條之13規定，本件自應徵第
    一審裁判費2,760元（而非3,420元），兼之本件別無其他費
    用支出，故本件訴訟費用即為2,760元。爰依職權確定前開
    訴訟費用由敗訴之被告負擔。至原告於起訴之初，未事先確
    認本件請求範圍，導致起訴時所請求之訴訟標的金額不正確
    而贅繳之660元（3,420元－2,760元＝660元），則應由原告自
    行吸收。
六、原告勝訴部分，係因訴訟標的金額未逾500,000元，適用簡
    易程序所為被告敗訴之判決，依民事訴訟法第389條第1項第
    3款，應依職權宣告假執行，併職權宣告被告預供相當之擔
    保金額後，得免為假執行。
七、據上論結，本件原告之訴為有理由，依民事訴訟法第436條
    第2項、第87條第1項、第78條、第389條第1項第3款、第392
    條第2項，判決如主文。
中　　華　　民　　國　　110 　年　　9 　　月　　1 　　日
                  基隆簡易庭法  官   王慧惠
以上正本係照原本作成。　　　　　　　　　  
對於本件判決如有不服，應於收受送達後20日內向本院提出上訴
書狀，上訴於本院合議庭，並按他造當事人之人數附具繕本。如
委任律師提起上訴者，應一併繳納上訴審裁判費。
中　　華　　民　　國　　110 　年　　9 　　月　　1 　　日
                            書記官   姚安儒